【裁判字號】    94,交易,111
【裁判日期】    950523
【裁判案由】    過失傷害
【裁判全文】
臺灣臺南地方法院刑事判決             94年度交易字第111號
公  訴  人  臺灣臺南地方法院檢察署檢察官
被      告  乙○○
選任辯護人  黃榮坤律師
上列被告因過失傷害案件，經檢察官提起公訴（94年度偵字第80
50號），本院依簡式審判程序判決如下：
    主  文
乙○○因過失傷害人致重傷，處有期徒刑陸月，如易科罰金，以
參佰元折算壹日。
    事  實
一、乙○○考領有小型車普通駕駛執照，於民國94年4 月10日19
    時5分許前某時，駕駛車牌號碼P4-0123號自用小客車，沿臺
    南縣佳里鎮嘉福里南29線由南向北方向行駛，於當日19時 5
    分許，行經該路頂廓高幹47右7 號電線桿處時，本應注意汽
    車行駛時，駕駛人應注意車前狀況，並隨時採取必要之安全
    措施，以避免危險發生，當時天候晴、夜間有照明、路面鋪
    裝柏油、路面乾燥、無缺陷及障礙物、視距良好，並無不能
    注意之情事，竟疏注意同向車道有林朝義所駕駛未安裝車燈
    之無車牌農用搬運拼裝車，迨發現後雖向左閃避，仍閃煞不
    及，所駕駛上開車輛之右前車角自後追撞林朝義之農用搬運
    拼裝車左後角，除造成上開拼裝車車上所載約1000台斤之蕃
    薯散落一地外，林朝義並因此受有或出現蜘蛛膜下腔出血、
    呼吸衰竭併呼吸器使用、肺炎、急性呼吸窘迫症、氣胸等傷
    害及病狀，雖經送往高雄醫學大學附設中和紀念醫院診治，
    仍有外傷性腦出血併腦病變，氣切存留併四肢體重度癱瘓併
    重度失智症，其精神狀態已達精神耗弱之程度，對於身體或
    健康有重大不治之重傷害。乙○○於肇事後，在未有偵查犯
    罪職務之機關或公務員發覺其為犯罪人前，即向處理本件車
    禍事故，尚不知肇事者為何人之臺南縣警察局佳里分局交通
    事故處理小組員警楊志明供承其肇事犯罪，自首並接受裁判
    。
二、案經林朝義之配偶甲○○訴由臺南縣警察局佳里分局報請臺
    灣臺南地方法院檢察署檢察官偵查起訴。
    理  由
一、程序方面─
  (一)按除被告所犯為死刑、無期徒刑、最輕本刑為3 年以上有期
    徒刑之罪或高等法院管轄第一審案件者外，於法院行準備程
    序進行中，被告先就被訴事實為有罪之陳述時，審判長得告
    知被告簡式審判程序之旨，並聽取當事人、代理人、辯護人
    及輔佐人之意見後，裁定進行簡式審判程序；且受命法官行
    準備程序，與法院或審判長有同一之權限，刑事訴訟法第27
    3條之1第1項及279條第2 項前段分別定有明文。本件被告乙
    ○○所為係犯死刑、無期徒刑、最輕本刑為3 年以上有期徒
    刑以外之罪，其於準備程序中就被訴事實為有罪之陳述，經
    受命法官告知簡式審判程序之旨，並聽取公訴人、被告及辯
    護人之意見後，本院認為適宜由受命法官獨任進行簡式審判
    程序。
  (二)簡式審判程序之證據調查，不受刑事訴訟法第159條第1項、
    第161條之2、第161條之3、第163條之1及第164條至第170條
    規定之限制，亦為同法第273條之2所明文。是此，證人即告
    訴人甲○○於警詢中之陳述、道路交通事故現場圖、道路交
    通事故調查報告表(一)、(二)、臺南縣警察局道路交通事故初步
    分析研判表、高雄醫學大學附設中和紀念醫院診斷證明書、
    佳里綜合醫院診斷證明書及臺南縣警察局佳里分局道路交通
    事故肇事人自首情形紀錄表，本院自可採為證據，先此敘明
    。
二、認定犯罪事實所憑證據及理由─
  (一)上開事實，業據被告乙○○迭於警詢、偵查及本院審理時供
    承不諱（參警卷第1頁至第7頁、偵查卷第7頁至第8頁、本院
    94年11月22日、95年4月4日、同月25日準備程序筆錄及95年
    5月9日審判期日筆錄），核與證人即告訴人甲○○於警詢中
    所指證情節大致相符（警卷第8 頁至第10頁），並有道路交
    通事故現場圖、道路交通事故調查報告表(一)、(二)、交通事故
    現場蒐證照片52幀及臺南縣警察局道路交通事故初步分析研
    判表在卷可稽（參警卷第11頁至第14頁、第26頁至第51頁）
    。
  (二)按汽車行駛時，駕駛人應注意車前狀況，隨時採取必要之安
    全措施，為道路交通安全規則第94條第3 項所明文，此為一
    般汽車駕駛人所應注意並確實遵守之事項，被告考領有小型
    車普通駕駛執照，除為被告自承在卷外（參本院上開審判筆
    錄），並有駕駛執照附卷可參（參警卷第21頁），被告對上
    開規定理當知之甚詳，駕車時應注意上揭規定並確實遵守之
    。參以本件事故發生時，2 車撞擊處分為被告車輛之右前車
    角、被害人車輛之左後車角，造成被告車輛右前車角毀損、
    右前大燈破損、右前輪胎變型，被害人車輛左後車角凹損並
    附被告車輛車身漆色、右後車斗欄板斷損，復參酌被告於警
    詢中供承發現被害人所駕車輛時，2車距離不到1公尺等語（
    參警卷第3 頁），而當時天候晴、夜間有照明、路面鋪裝柏
    油、路面乾燥、無缺陷及無障礙物、閃光號誌運作正常、視
    距良好，客觀上並無不能注意之情事，亦有上開道路交通事
    故調查報告表可憑，依被告之智識、能力復無任何不能注意
    之情事，仍疏於注意車前人車動態，致發現被害人所駕駛之
    車輛時雖為閃避安全措施，仍因閃煞不及而肇事，被告對本
    件交通事故之肇事確有過失。
  (三)本件交通事故肇事原因經臺灣臺南地方法院檢察署檢察官及
    本院先後囑託臺灣省臺南區車輛行車事故鑑定委員會及臺灣
    省車輛行車事故覆議鑑定委員會鑑定，除認被害人於夜間駕
    駛農用搬運拼裝車，未開燈行駛，影響夜間行車安全，為肇
    事次因外；復認被告於夜間駕駛自小客車，未注意車前狀況
    ，由後追撞前車，為肇事主因等情，分有臺灣省臺南區車輛
    行車事故鑑定委員會94年9月2日南鑑字第0945903235號函附
    鑑定意見書及臺灣省車輛行車事故覆議委員會95年1 月19日
    府覆議字第0940100893號函在卷足按（參偵查卷第12頁至第
    13頁、審卷第25頁），益證被告確有上述過失甚明。
  (四)偵查檢察官認被告除有未注意車前狀況之過失外，尚包括所
    駕駛後車與被害人所駕駛前車間未保持隨時可煞停距離之過
    失一節，然依前所述，本件事故發生前，被告所駕駛車輛行
    駛雖在被害人車輛之後，惟迄至事故發生前，被告皆未看見
    前方尚有被害人車輛行駛於道路上，其如何與前車保持可隨
    時煞停之距離，故偵查檢察官所為此部分過失之認定，為本
    院所不採，此復為上開鑑定機關所均認，附此敘明。
  (五)被害人駕駛農用搬運拼裝車行駛於道路上，依據道路交通安
    全規則第2條第1項第1 款所規定，因該農用搬運拼裝車係以
    動力機械發動，係行駛在道路上不依軌道或電力架線而以原
    動機行駛之車，屬汽車；自有前開安全規則第4 章有關汽車
    裝載行駛之相關規定，而行車前燈光須詳細檢查確實有效，
    夜間應使用燈光，復為上揭規則第89條第1項第1款及第 109
    條第1 款所明文，依卷附交通事故蒐證照片所示（參警卷第
    37頁至第45頁），被害人駕駛前開農用搬運拼裝車時，並無
    安裝車燈，影響行車安全，被害人就本件交通事故之發生亦
    有過失。惟按過失傷害規範之目的，在處罰行為人因個人之
    過失而致他人傷害之行為，祇以行為人之有過失為致傷害之
    一原因為已足，有司法院字第631 號解釋意旨可供參照。故
    縱認被害人對於本件交通事故之發生，雖有過失，仍不能解
    免被告應負之過失責任。
  (六)按其他於身體或健康，有重大不治或難治之傷害，為重傷，
    刑法第10條第4項第6款定有明文。本件被害人因本件交通事
    故受有並出現蜘蛛膜下腔出血、呼吸衰竭併呼吸器使用、肺
    炎、急性呼吸窘迫症、氣胸等傷害及病狀，經送醫診治後，
    仍有外傷性腦出血併腦病變，氣切存留併四肢體重度癱瘓併
    重度失智症，其精神狀態已達精神耗弱之程度，對於身體或
    健康有重大不治之重傷害，除有卷附高雄醫學大學附設中和
    紀念醫院診斷證明書及佳里綜合醫院診斷證明書可參外（參
    警卷第16頁、偵查卷第18頁），復經本院函詢佳里醫院查證
    明確，有該院95年3月10日（九五）佳醫字第0950000280 號
    函在卷足佐（參審卷第42頁）顯見被害人之身體或健康狀況
    ，已達於前開重大不治或難治之重傷害，被害人所受重傷害
    亦與被告前開過失行為間，有相當之因果關係甚明。
三、論罪科刑之理由─
  (一)核被告乙○○所為，係犯刑法第284條第1項後段之過失傷害
    致人重傷罪。
  (二)被告於肇事後於警方尚不知何人犯罪前，即主動向前往處理
    之員警楊志明坦承肇事，並接受裁判等情，有臺南縣警察局
    佳里分局道路交通事故肇事人自首情形紀錄表在卷足稽（參
    警卷第18頁），符合刑法第62條前段規定之自首要件，應依
    法減輕其刑。
  (三)本院審酌被告並無犯罪前科，被告就本件交通事故過失程度
    較被害人為重，被害人所受傷害嚴重，肇事迄今未與告訴人
    試圖和解，確屬不該惟念犯後尚能坦承犯行等一切情狀，量
    處如主文所示之刑，並諭知易科罰金之折算標準。
四、適用之法律─
  (一)刑事訴訟法第299條第1項前段、第273條之1第1項。
  (二)刑法第284條第1項後段、第41條第1項前段、第62條前段。
  (三)罰金罰鍰提高標準條例第1條前段、第2條。
本案經檢察官丙○○到庭執行職務。
中    華    民    國    95    年    5     月    23    日
                  交通法庭  法  官  張維君
上正本證明與原本無異。
如不服本判決，應於判決送達後10日內，向本院提出上訴狀（應
附繕本）。
中    華    民    國    95    年    5     月    23    日
                            書記官  陳慧玲
附錄本案論罪科刑法條全文：
刑法第284條第1項：
因過失傷害人者，處6月以下有期徒刑、拘役或5百元以下罰金；
致重傷者，處1年以下有期徒刑、拘役或5百元以下罰金。


司法院資訊處製作；財團法人民間司法改革基金會備份。
